臺灣苗栗地方法院刑事判決　　　　　　　 93年度訴字第522號
公　訴　人　臺灣苗栗地方法院檢察署檢察官
被　　　告　乙○○
公設辯護人　戊○○
上列被告因偽造貨幣案件，經檢察官提起公訴 （93年度偵字第28
32號），本院判決如下：
    主  文
乙○○意圖供行使之用，而交付偽造之通用紙幣，累犯，處有期
徒刑參年陸月。扣案偽造之新版新台幣壹仟元通用紙幣捌張（號
碼為：AL565646WG伍張、編號JK175030UD參張）均沒收。
　　犯罪事實
一、乙○○曾有竊盜、恐嚇、違反肅清煙毒條例、槍砲彈藥刀械
    管制條例、麻醉藥品管理條例、賭博等前科。於(一)民國84年
    間因公共危險案件，經臺灣新竹地方法院以84年度訴字第97
    1 號判決，判處有期徒刑2 年確定；(二)85年間因妨害兵役治
    罪條例案件，經臺灣新竹地方法院以85年度苗簡字第282 號
    判決，判處有期徒刑3 月確定，上開兩案經定應執行有期徒
    刑2 年1 月確定，嗣於85年3 月11日入監執行，86年5 月6
    日經假釋付保護管束出監，後經撤銷假釋；(三)86年間因違反
    麻醉藥品管理條例及槍砲彈藥刀械管制條例，經本院以87年
    度易字第141 號判決，判處有期徒刑5 月及3 月，並定應執
    行有期徒刑6 月確定，於87年6 月18日入監執行，並接續執
    行上開撤銷假釋後之殘刑8 月9 日，於89年2 月10日執行完
    畢（構成累犯）。(四)89年間，因贓物案件，經本院以89年度
    易字第1126號判決，判處有期徒刑6 月確定；(五)89年間因違
    反毒品危害防制條例案件，經臺灣臺北地方法院，以90年度
    訴字第236 號判決，判處有期徒刑8 月及5 月，並定應執行
    有期徒刑1 年；上開兩案，經合併定其應執行有期徒刑1 年
    5 月，於92年1 月22日縮短刑期執行完畢（構成累犯）。(六)
    於93年間因違反毒品危害防制條例案件，經本院以93年度訴
    字第308 號判決，判處有期徒刑1 年及8 月，並定應執行有
    期徒刑1 年6 月，於93年10月17日確定，嗣於93年10 月17
    日入監執行，現尚在臺灣臺中監獄苗栗分監執行中。
二、乙○○猶不知悔改，先於不詳時地，意圖供行使之用，收集
    品質低落，明知偽造之新版新台幣1000元紙幣計8 張（鈔票
    編號AL 565646WG 5張、編號JK175030UD 3張）後，於92年6
    月20日傍晚時分，與甲○○（綽號「小芬」）、丁○○及施
    朝陽（起訴書原記載為不詳男子）共4 人，在苗栗縣竹南鎮
    ○○里○○路432 巷12號甲○○之住處聚會聊天，席間乙○○自個人皮夾中取出前開偽造千元紙幣8 張，向在場之人炫
    耀，輪流觀看，丁○○因失業在家，經濟困難，竟起歹念意
    圖供行使之用，而向乙○○表示欲收集此等偽鈔伺機使用，
    乙○○乃基於行使之意思而交付予丁○○，丁○○遂將偽鈔
    收藏在隨身攜帶之紅色皮包夾層，伺機使用（丁○○收集偽
    造貨幣部分，業經本院92年度訴字第237 號判決確定）。嗣
    丁○○於同年月21日晚間11時30分許，在苗栗縣竹南鎮○○
    路432 巷口附近為警盤查，經警查獲發現其持有海洛因（毒
    品部分由檢察官另案偵查），而被帶回苗栗縣警察局竹南分
    局竹南派出所（下稱派出所）詢問。丁○○因心虛恐身上攜
    帶之偽鈔為警查覺，途中於乘坐警備車趁員警未注意之際，
    先將前述偽鈔8 張自皮包取出，置放腰際，俟抵達派出所時
    ，再將之棄置於派出所茶几下，而為警當場查獲，並扣得上
    開偽造之千元紙幣8 張。嗣因丁○○於該收集偽造貨幣案件
    中對於偽鈔之來源供述反覆、交待不清，直到臺灣苗栗地方
    法院檢察署檢察官起訴後，在本院審理過程中，經交付詰問
    始發現該案偽鈔之提供者係乙○○，而發覺上情。
二、案經臺灣苗栗地方法院檢察署檢察官主動偵查起訴。
　　理  由
一、認定犯罪事實所憑之證據及理由：
    被告確有意圖供行使之用，而於上開時、地將本案之8 張偽
    鈔交付給丁○○，有下列證據足以證明：
（一）被告乙○○於偵查中之供述：被告承認於上揭時、地，與
      甲○○、丁○○等人聚會聊天；本案之8 張偽鈔，亦有出
      現在該場合（見93偵2832號第40頁）。
（二）證人丁○○92年9 月1 日，在本院92年訴字第237 號其被
      訴偽造貨幣案中之供述，及94年5 月30日，在本院本案審
      理時證述：本案之8 張偽鈔，確係於前揭時、地，由被告
      所交付（見本院92年訴字第237 號卷第132 頁、及本案審
      卷第90頁）。
（三）證人甲○○92年9 月1 日，在本院92年訴字第237 號被告
      丁○○偽造貨幣案中之證述：本案之8 張偽鈔，係於前揭
      時、地，由被告從皮夾中拿出供其觀看（見本院92年訴字
      第237 號卷第84頁）。
（四）扣案系爭偽鈔8 張、照片二張（見本院92年訴字第237 號
      卷該案偵卷第40頁、第9頁）。
（五）中央印製廠92年7 月3 日中印發字第0920002991號函：被
      告交付予丁○○之8 張偽鈔，均係以彩色噴墨方式仿印，
      無隱藏字及凹版印紋凸起效果；紙質與真鈔不同，水印以
      灰色墨仿造，安全線以黏貼箔膜（含面額數字）或亮光物
      質仿鈔券正面五段裸露部分；左下角面額數字以彩色噴墨
      仿折光變色油墨，鑑定均屬偽鈔（見本院92年訴字第237
      號卷該案偵卷第39頁）。而被告在本院審理時供稱：扣案
      之8 張偽鈔不用鑑定，以肉眼即可看出是偽鈔；當場有提
      到「這些鈔票看起來很假」（本案審卷第40頁、第106 頁
      ），足以證明被告於收集之時即已明知為偽鈔。
（六）綜上所述，本件事證已臻明確，被告前開之犯行，洵堪認
      定，應依法予以論科。
二、對於被告辯解（含辯護意旨），本院之判斷：
    訊據被告乙○○，雖不否認與丁○○及甲○○等人，當天有
    看到本案之8 張偽鈔，但否認犯罪，辯稱：是在丙○○位於
    苗栗縣頭份鎮○○里○○街88號住處看到，而非起訴書所載
    之甲○○住處；本案之8 張偽鈔是甲○○拿出來交給丁○○
    ，並非其收集後交付丁○○云云。惟查：
（一）被告與丁○○確係於92年6 月20日傍晚時分，前往甲○○
      之上開住處，而非丙○○位於苗栗縣頭份鎮○○里○○街
      88號住家，除經丁○○、甲○○證述明確外，被告於本院
      92年訴字第237 號案審理時，已供稱：是在甲○○之住處
      ，當時尚有一個小芬的朋友、男的、約40歲，加上甲○○
      、丁○○及他自己共4 人（見該案卷第111 頁）。而查上
      開該所稱之男子，據證人丁○○在本院審理之證述，實為
      施朝陽（見本案審卷91頁）而非丙○○；又被告既早已認
      識丙○○（見本案審理卷75頁），該不詳男子若果係丙○○，此為對其有利之證據，當可明白說出，豈會以「小芬
      的朋友、男的、約40歲」代之？
（二）證人丙○○到庭亦稱：起訴書所載丁○○因毒品案被查獲
      前幾天，被告與丁○○、甲○○曾到他家一起吸毒，但就
      是否看到「偽鈔」一事，先稱有看到甲○○拿出錢來，但
      不知道是否為偽鈔，也不確定是否與丁○○後來被查獲之
      偽鈔同一批；後稱看到「偽鈔」在桌上，是猜想被告日子
      不好過，被告應該沒有錢，所以應該是甲○○所有；是事
      後丁○○被查獲持有偽鈔，才想到當天看到之鈔票應是偽
      鈔。由上各節可知，丙○○當天究竟有無看到「偽鈔」出
      現，由何人拿出，何人拿走，均屬不確定。其雖在另案臺
      灣苗栗地方法院檢察署93年度他字第86號，偵查施朝陽及
      甲○○涉及偽造貨幣案出庭作證時曾證稱，曾看到甲○○
      拿偽幣之情形，但亦稱不能證明與本案丁○○被查獲之本
      案8 張偽鈔有無關係。何況其自稱：當日因吸食第1 級毒
      品精神恍惚、對於甲○○拿出的紙鈔是否為偽鈔並不清楚
      、事後也沒有問她為何有偽鈔；也沒有看到該些錢是否交
      給丁○○（見本案審卷第70頁至第88頁）。足見其證詞存
      有嚴重瑕疵，尚難憑採。
（三）證人丁○○於本院審理時，已明確指稱：其雖與被告及甲○○去過丙○○家，但是於收受本案之8 張偽鈔之前，見
      到偽鈔並收受之地點確實是在甲○○的家而非丙○○住處
      （見本案審理卷第92頁至第93頁）。
（四）因此，證人丙○○上開證述有關在其住家看到甲○○拿出
      偽鈔一事，其可信度實有可疑，無法作為被告有利之證據
      。
（五）此外，證人丙○○於本院審理時已就被告及辯護人所詰問
      之相關問題時答稱：在臺灣苗栗地方法院檢察署93年度他
      字第86號該案作證時，雖稱看到甲○○拿偽幣之事，但不
      能證明與本案丁○○被查獲之本案8 張偽鈔有無關係；在
      該案施朝揚涉及偽造貨幣案中查獲到之防偽貼紙與本案應
      該無關連；並不知道當天甲○○是否在其住處割防偽線、
      貼偽鈔等語（本案審卷第73頁至第74頁、第76至第77頁）
      。因此，被告及辯護人聲請調閱臺灣苗栗地方法院檢察署
      93年度他字第86號案卷及卷內防偽貼紙，以圖證明本案之
      8 張偽鈔應係甲○○或施朝揚所偽造或持有，而非被告所
      收集並交付丁○○乙節，自無必要。何況，縱能證明甲○○或施朝揚有製作偽鈔或持有偽鈔之行為，但亦不能排除
      被告有向其收受或向他人收受後交付丁○○之可能，因此
      本院認無調取該號案卷查明之必要，附此敘明。
（六）被告與證人丁○○係因一起吸食毒品而認識，被告坦稱2
      人並無私下約會或性行為等親密關係，且亦無仇恨（本案
      審卷108 頁），則丁○○豈會如被告所稱，看到被告與案
      外人蔡淑玲在一起，或被告未幫她辦理交保，即懷恨在心
      ，而故為誣指（本案審卷105 頁）？何況丁○○證稱，當
      天是被告帶她同往，本來是在車內等候，是被告上樓不久
      後，才又叫她上去，那是第2 次看到甲○○，第1 次在丙○○家也是藉由被告才認識，對此，被告於交互詰問中並
      未爭執（本案審卷93頁至94頁），可堪信為真實。足見方
      天芳與丁○○既不熟識，豈敢將涉及犯罪之偽鈔輕易交付
      丁○○？再本案之8 張偽鈔，若果真係由方天芳所交付，
      丁○○又何需特意袒護，反誣指較為熟識之被告之理？因
      此丁○○之證詞自有可信性。
（七）而證人方天芳既在本院前開92年訴字第237 號案審理中具
      結證述在卷（見本院92年訴字第237 號卷第227 頁），依
      刑事訴訟法第159 之1 第1 項之規定，其上開證述自有證
      據能力。因此，其經傳喚雖未到庭，然事證已臻明確，已
      無續予傳喚之必要。
（八）綜上所述，被告之辯解或與經驗法則、論理法則有違，或
      與事實不符，均顯屬卸責之詞，不足憑採。
三、論罪科刑的理由：
（一）按中央銀行所發行之新臺幣幣券，既經政府訂為法幣，具
      有強制流通之性質，自屬刑法上所稱之通用紙幣，最高法
      院28年上字第896 號、44年度台非字第26號判例意旨可資
      參照。又臺灣銀行發行之新台幣，係受中央銀行之委託代
      為發行，具有國幣之功能，依司法院大法官會議51年12月
      19日決議釋字第99號解釋，對偽造新台幣行為者，固應依
      妨害國幣懲治條例論處。但查該條例對於交付偽造新台幣
      之犯行，並無處罰明文，仍應適用刑法處斷。
（二）核被告乙○○所為，係犯刑法第196 條第1 項後段之意圖
      供行使之用而交付偽造之通用紙幣罪。其於意圖供行使之
      用而收集後，復以行使之意思而交付於人，其中收集之低
      度行為，為交付之高度行為所吸收，不另論罪。又被告受
      有如事實欄所載罪刑執行情形，有臺灣高等法院被告前案
      紀錄表在卷可按，其於有期徒刑之執行完畢後，5 年內再
      犯本件有期徒刑以上刑之罪，為累犯，應依刑法第47條規
      定，加重其刑。
（三）審酌被告意圖使用收集偽鈔後復交付他人使用，將擾亂國
      家正常金融秩序及貨幣流通，及犯後否認犯行，飾詞圖卸
      ，浪費有限訴訟資源，並無坦承悔過之具體表現，本應嚴
      罰重懲，念其因一時貪慾致罹刑章，而所收集並交付之偽
      鈔為數8 張尚屬不多，且尚未行使，對社會經濟及交易秩
      序之影響尚小，併參酌其生活狀況、品行、犯罪之動機、
      目的、手段、暨檢察官求刑等一切情狀，爰量處如主文所
      示之刑，以資懲戒。至扣案之偽造新版通用紙幣8 張，不
      問屬於被告與否，均應依刑法第200 條規定，予以宣告沒
      收。
四、適用法律依據：
（一）刑事訴訟法第299 條第1 項前段。
（二）刑法第196 條第1 項後段、第200條、第47條。
（三）罰金罰鍰提高標準條例第1條前段。
本案經檢察官黃俊鳴到庭執行職務。
中　　華　　民　　國　　94　　年　　6 　　月　　13　　日
                  刑事第一庭    審判長法　官　周淡怡
                                      法  官  顧正德
                                      法  官  李太正
以上正本證明與原本無異。
如不服本判決，應於判決送達後10日內向本院提出上訴狀（應抄
附繕本）。告訴人或被害人如對於本判決不服者，應具備理由請
求檢察官上訴，其上訴期間之計算係以檢察官收受判決正本之日
期為準。
                                      書記官 劉秋雯
中　　華　　民　　國　　94　　年　　6 　　月　　13　　日
附錄本判決論罪科刑法條：
中華民國刑法第196條
 (行使收集或交付偽造變造通貨、幣券罪)
行使偽造、變造之通用貨幣、紙幣、銀行券，或意圖供行使之用
而收集或交付於人者，處三年以上十年以下有期徒刑，得併科5,
000 元以下罰金。
收受後方知為偽造、變造之通用貨幣、紙幣、銀行券而仍行使，
或意圖供行使之用而交付於人者，處500元以下罰金。
第 1 項之未遂犯罰之。
